臺灣桃園地方法院刑事判決
111年度簡上字第220號
上  訴  人
即  被  告  黃承緯（原名黃成志）



輔  佐  人
即被告之父  黃坤源
選任辯護人  劉育志律師（法扶律師）
上列上訴人即被告因竊盜案件，不服本院民國111年2月9日111年
度壢簡字第108號第一審刑事簡易判決（聲請簡易判決處刑案號
：110年度偵字第17095號），提起上訴，本院管轄之第二審合議
庭判決如下：
    主  文
原判決撤銷。
黃承緯竊盜，處罰金新臺幣伍仟元，如易服勞役，以新臺幣壹仟
元折算壹日。
    事  實
一、黃承緯意圖為自己不法之所有，基於竊盜之犯意，於民國11
    0年4月5日下午5時10分許，在廖志強所經營之達安生活百貨
    館內（址設桃園市○○區○○路0號），徒手竊取藍芽喇叭1顆（
    市價新臺幣349元）得手。
二、案經桃園市政府警察局大園分局移送臺灣桃園地方檢察署檢
    察官偵查起訴。
    理  由
壹、證據能力部分：
一、本判決所引用被告以外之人於審判外所為之陳述，被告黃承
    緯、輔佐人及辯護人於本院準備程序時明示同意其證據能力
    。審酌上開陳述作成之情況，均符合法律規定，並無顯不可
    信之情形，認屬適當，依刑事訴訟法第159條之5第1項之規
    定，有證據能力。
二、其餘經本判決援引之證據，被告、輔佐人及辯護人均未爭執
    其證據能力，且核無公務員違法取證之情形，又與本案犯罪
    事實之認定具關聯性，並經本院於審判期日，踐行證據調查
    之法定程序，均有證據能力。
貳、實體部分：
一、被告於本院審理時對本院之訊問均保持沉默，惟於準備程序
    時則否認有竊盜犯行，答辯稱：我沒有拿喇叭等語。
二、經查，被告於110年4月5日下午5時10分許，在被害人廖志強
    所經營之達安生活百貨館內（址設桃園市○○區○○路0號），
    徒手竊取貨架上之藍芽喇叭1顆並放入口袋，未經結帳即離
    去，經被害人發覺後請店內員工上前攔阻等情，為被告於警
    詢及偵訊時所承認（見偵卷第16-18頁、第99-100頁），核
    與被害人於警詢之指訴相符（見偵卷第39-40頁），並有現
    場照片及監視錄影畫面擷圖在卷足憑（見偵卷第57-62頁）
    ，另有當場查獲藍芽喇叭1顆可佐（已發還被害人）。故被
    告竊取藍芽喇叭之行為明確，其於本院準備程序中否認行竊
    ，即無足採。被告任意竊取他人商品並藏放在口袋內，應認
    主觀上具有不法所有意圖。從而，本案事證明確，被告犯行
    堪以認定，應依法論罪科刑。
三、論罪：
　㈠罪名：
　  被告所為，犯刑法第320條第1項之竊盜罪。
　㈡累犯之說明：
　　被告前因妨害自由、妨害秩序及過失傷害等案件，分別經法
    院判處有期徒刑確定，入監後於109年6月22日執行完畢（接
    續執行另案拘役），檢察官主張被告於本案構成累犯，並提
    出刑案資料查註紀錄表為憑，經核無誤，且為被告、輔佐人
    及辯護人所不爭執。被告於有期徒刑執行完畢後，5年內故
    意再犯本案有期徒刑以上之罪，為累犯。惟審酌其前案及本
    案之犯罪行為態樣及侵害法益均不相同，尚難以前案有期徒
    刑執行完畢之結果，認被告於本案之惡性更深，故參酌司法
    院釋字第775號解釋意旨，不予加重最低本刑。
　㈢刑之減輕：
　⒈被告竊取藍芽喇叭1顆得手並為被害人查覺後，隨即自行撥打
    電話報警並坦承全部犯行，此有桃園市政府警察局勤務指揮
    中心受理案件紀錄表在卷可參（見偵卷第49頁）。應認被告
    主動向職司犯罪偵查之公務員承認犯罪，並自願接受裁判，
    合於自首之要件，依刑法第62條前段規定減輕其刑。
　⒉按行為時因精神障礙或其他心智缺陷，致其辨識行為違法或
    依其辨識而行為之能力，顯著減低者，得減輕其刑，刑法第
    19條第2項定有明文。經查：
　⑴被告因另案於110年4月1日竊盜，經本院囑託衛生福利部桃園
    療養院進行精神鑑定，鑑定結果認被告符合「腦下垂體腫瘤
    及右腦前額葉切除術後引起的認知障礙症，有行為困擾」之
    診斷，主要影響其短期記憶、社會認知，其涉案時辨識行為
    違法或依其辨識而行為之能力疑有顯著減低，有桃園療養院
    精神鑑定報告書在卷可憑（見本院簡上卷第193-194頁）。
    被告另因民事監護宣告事件，於110年5月7日經桃園長庚醫
    院鑑定結果，認被告患有「器質性腦傷症候群合併認知障礙
    」，認知功能有明顯障礙，完全不能為意思表示或辨識其意
    思表示效果之能力，回復可能性低，嗣由本院以110年度輔
    宣字第17號裁定受監護宣告，有桃園長庚醫院精神鑑定報告
    書及本院裁定附卷可參（見本院簡上卷第133-144頁）。桃
    園長庚醫院精神鑑定報告書並記載被告過去無精神病史，於
    98年因腦下垂體腫瘤接受開顱手術治療後，術後曾有癲癇發
    作，出院後有精神情緒問題，衝動控制能力下降（見本院簡
    上卷第135頁）。堪認被告於98年間，因腦下垂體腫瘤而接
    受右腦前額葉切除手術後，因「器質性腦傷症候群合併認知
    障礙」，影響其記憶、認知功能及自我控制能力，使其辨識
    行為違法或依其辨識而行為之能力顯著減低。
　⑵又本案發生時間為110年4月5日，前揭進行刑事精神鑑定之竊
    盜案件則發生於同年4月1日，民事精神鑑定之日期則為同年
    5月7日，其時間相近，被告所受腦傷及受影響之精神狀況應
    為相同。應認被告於本案發生時，亦因腦下垂體腫瘤及右腦
    前額葉切除術後引起認知障礙，致其辨識行為違法或依其辨
    識而行為之能力顯著減低，故刑法第19條第2項規定，減輕
    其刑。
　⒊被告於本案有刑法第62條前段及同法第19條第2項之減刑事由
    ，依法遞減之。
四、撤銷改判之理由：　
　  原審審理後，認被告犯罪事證明確，予以論罪科刑，固非無
    見，惟被告於本案上訴後經鑑定有刑法第19條第2項之減刑
    事由，已如前述，原審未及審酌此情，其所為科刑判決即有
    不當。被告上訴主張原審未適用刑法第19條之規定，為有理
    由，故應將原審判決予以撤銷改判。
五、科刑：
　　審酌被告於98年因腦下垂體腫瘤接受開顱手術後，其辨識行
    為違法或依其辨識而行為之能力雖然減低，惟尚未完全喪失
    ，迄今已有竊盜、妨害自由、妨害秩序、妨害名譽、傷害及
    毀損等多筆故意犯罪之科刑紀錄，於本案再犯竊盜罪，固有
    不該，惟所竊財物價值非鉅，且已發還被害人，被害人並無
    追究之意，兼衡被告犯罪之手段、犯後態度、智識能力及生
    活狀況等一切情狀，量處如主文所示之刑，並諭知易服勞役
    之折算標準。
六、沒收：
　　被告竊得之藍芽喇叭1顆為其犯罪所得，已經發還被害人，
    有贓物認領保管單在卷可稽（見偵卷第47頁），依刑法第38
    條之1第5項之規定，不予宣告沒收或追徵。
據上論斷，應依刑事訴訟法第455條之1第1項、第3項、第369條
第1項前段、第364條、第299條第1項前段，判決如主文。
本案經檢察官塗又臻聲請簡易判決處刑，檢察官賴瀅羽到庭執行
職務。
中　　華　　民　　國　　111 　年　　11　　月　　23　　日
                  刑事第四庭  審判長法  官  黃柏嘉
　　　　　　　　　
　　　　　　　　　                  法  官  陳韋如
　　　　　　　　　
                　　　　　　　　　  法　官　涂偉俊　
以上正本證明與原本無異。
不得上訴。
　　　　　　　　　　　　　　　     書記官　余玫萱　　　　　　　　　　　　　　　　　　　
中　　華　　民　　國　　111 　年　　11　　月　　23　　日



附錄所犯法條：
中華民國刑法第320條
意圖為自己或第三人不法之所有，而竊取他人之動產者，為竊盜
罪，處5年以下有期徒刑、拘役或50萬元以下罰金。
意圖為自己或第三人不法之利益，而竊佔他人之不動產者，依前
項之規定處斷。
前二項之未遂犯罰之。